【裁判字號】    97,訴,743
【裁判日期】    971230
【裁判案由】    分割共有物
【裁判全文】
臺灣彰化地方法院民事判決  97年度訴字第743號
原      告  甲○○
訴訟代理人  林世祿律師
被      告  戊○○
            酉○○
            子○○
            壬○○
            丑○○○
            寅○○
            丙○○
            天○○
            亥○○
            戌○○
            己○○
            丁○
            庚○○
            癸○○
            乙○○
            辰○○
            申○○
            午○○
            巳○○
            未○○
上一人
法定代理人  辛○○
兼上五人
共      同
訴訟代理人  卯○○
上列當事人間請求分割共有物事件，本院於民國97年12月6日言
詞辯論終結，茲判決如下：
    主  文
兩造共有彰化縣溪州鄉○○段六九三地號、地目建、面積一九一
五點二二平方公尺土地分割如附圖所示，即編號Ａ部分面積六三
點零二平方公尺分歸被告酉○○取得；編號Ｂ部分面積六三點六
二方公尺分歸被告己○○取得；編號Ｃ部分面積六二點八五平方
公尺分歸原告取得；編號Ｄ部分面積六八點一平方公尺分歸被告
丁○取得；編號Ｅ部分面積九五點零九平方公尺分歸被告丙○○
取得；編號Ｆ部分面積一二四點三九平方公尺分歸被告乙○○取
得；編號Ｇ部分面積一二七點九六平方公尺、編號Ｋ部分面積一
零八點四平方公尺、編號Ｍ部分面積一一一點四二平方公尺及編
號Ｑ部分面積二零八點八五平方公尺分歸被告天○○、亥○○、
戌○○取得，並按原應有部分比例維持共有；編號Ｈ部分面積九
四點零八平方公尺分歸被告辰○○、卯○○、申○○、巳○○、
未○○、午○○公同共有；編號Ｉ部分面積二一七點三四平方公
尺分歸被告寅○○取得；編號Ｊ部分面積八一點二三平方公尺分
歸被告丑○○○取得；編號Ｌ部分面積九四點一二平方公尺分歸
被告癸○○取得；編號Ｎ部分面積四四點五平方公尺分歸被告壬○○取得；編號Ｏ部分面積四六點二五平方公尺分歸被告戊○○
取得，編號Ｐ部分面積二七四點七三平方公尺分歸被告庚○○取
得，編號Ｒ部分面積二九點二七平方公尺分歸被告子○○取得。
兩造並依附表所示金額互為補償。
訴訟費用由兩造按附表所示應負擔訴訟費用額欄所示負擔。
    事實及理由
一、本件被告均已受合法通知，未於最後言詞辯論期日到場，核
    無民事訴訟法第386條各款所列情形，爰依原告之聲請，由
    其一造辯論而為判決。
二、原告起訴主張：兩造共有坐落彰化縣溪州鄉○○段693地號
    、地目建、面積1915.22平方公尺土地（下稱系爭土地）為
    兩造所共有，應有部分比例如附表所示，兩造間並無依物
    之使用目的不能分割之情形，各共有人之間亦無不分割約定
    ，得隨時請求分割，爰民法第823條第1項、第824條第2項訴
    請分割。又分割方法如附圖即彰化縣北斗地政事務所民國97
    年11月17日土地複丈成果圖所示。並聲明：如主文第一項所
    示。
三、被告方面：一致同意按原告所提分割方案分割，且同意依附
    表所示金額互為補償。
四、本件原告主張之上開事實，業據其提出地籍圖謄本、土地登
    記謄本等件為證，並經本院會同兩造及地政人員到場勘驗詳
    細，製有勘驗筆錄、土地複丈成果圖等附卷可參，經核均相
    符，系爭土地並無不能分割之情形，亦無因物之使用目的不
    能分割，或定有不分割期限之契約等情事，惟就分割方法無
    法獲得協議之事實，為兩造所不爭，則原告爰依民法第823
    第1項、第824條第2項之規定，訴請分割系爭土地，為有理
    由，應予准許。
五、按共有人因共有物分割之方法不能協議決定，而提起分割共
    有物之訴，應由法院斟酌共有物之性質、共有人之意願、全
    體共有人之利益、經濟效用等因素，秉持公平原則，而為適
    當之分配。經查：本院審酌系爭土地之性質與形狀、全體共
    有人之意願、利益、對外通行之需求等一切情狀，認為以附
    圖所示分割方法分割，使土地能有效利用，並能兼顧共有人
    利益均等，符合土地利用的最大經濟價值，應屬適當，且被
    告亦均同意所提分割方案等情，是以，系爭土地分割如主文
    第一項所示方法尚稱適當公平，故原告請求裁判分割系爭土
    地，為有理由，應予准許。兩造共有系爭土地之分割方法，
    應如主文第一項所示。
六、又按法院裁判分割共有物，倘共有人中有不能按其應有部分
    受分配，或所受分配之不動產，其價格不相當時，法院非不
    得命以金錢為補償。查本件依附圖分割結果，因兩造實際分
    得之土地面積，與其等按應有部分比例應分配之面積互有增
    減，又因分得土地之坐落不一，故各共有人分得之土地其實
    際價值，與其按應有部分就系爭土地之總價值所應分配之價
    值，也有價差，自應依民法第824條第3項之規定，互為補償
    ，始符公允。經兩造同意後，其分割後實際分得土地之面積
    及價值，相較於分割前應有部分之價值，確有增減之情形，
    應有依取得價值互為補償之必要，其補償方法，另經兩造協
    議依附表所示方法互為補償，經核尚稱公允，故另諭知兩造
    應依附表所示方法互為補償，以維實質公平。
七、原告已預納第一審裁判費用新臺幣（下同）18919元、地政
    規費14400元，而被告天○○支出地政規費4150元，合計為
    37469元，故按原應有部分所示比例計算，各共有人負擔之
    訴訟費用額各確定如附表「應負擔訴訟費用額欄」所示。另
    原告所提一筆由訴外人王美玲所繳納之謄本費150元收據部
    分，因無法證明係屬本件之訴訟費用，不予一併核計，附此
    敘明。
八、訴訟費用負擔之依據：民事訴訟法第80條之1、第85條第2項
    。
中    華    民    國   97     年    12    月     30   日
                  民事第一庭    法  官  葛永輝
以上正本係照原本作成。
如對判決上訴，應於判決送達後20日內向本院提出上訴狀。
中    華    民    國   97     年    12    月     31   日
                                書記官  楊美芳
附表：（元以下4捨5入）
┌────┬─────┬─────┬────┬─────┐
│共有人  │應有部分  │應補償金額│應受補償│應負擔訴訟│
│        │比例      │(元)      │金額(元)│費用額(元)│
├────┼─────┼─────┼────┼─────┤
│戊○○  │ 69/2023  │-------   │165676  │  1278    │
├────┼─────┼─────┼────┼─────┤
│酉○○  │855/20230 │-------   │704900  │  1583    │
├────┼─────┼─────┼────┼─────┤
│子○○  │365/20230 │-------   │207832  │   676    │
├────┼─────┼─────┼────┼─────┤
│壬○○  │ 91/2023  │-------   │208344  │  1685    │
├────┼─────┼─────┼────┼─────┤
│甲○○  │156/4046  │-------   │432339  │  1445    │
├────┼─────┼─────┼────┼─────┤
│丑○○○│ 76/2023  │364896    │------- │  1408    │
├────┼─────┼─────┼────┼─────┤
│寅○○  │262/2023  │-------   │0000000 │  4853    │
├────┼─────┼─────┼────┼─────┤
│吳智堉  │261/4046  │8533      │------- │  2417    │
├────┼─────┼─────┼────┼─────┤
│天○○  │163/2023  │0000000   │------- │  3019    │
├────┼─────┼─────┼────┼─────┤
│亥○○  │163/2023  │0000000   │------- │  3019    │
├────┼─────┼─────┼────┼─────┤
│戌○○  │163/2023  │0000000   │------- │  3019    │
├────┼─────┼─────┼────┼─────┤
│己○○  │ 78/2023  │-------   │402059  │  1445    │
├────┼─────┼─────┼────┼─────┤
│丁○    │ 78/2023  │-------   │225883  │  1445    │
├────┼─────┼─────┼────┼─────┤
│庚○○  │310/2023  │-------   │737501  │  5742    │
├────┼─────┼─────┼────┼─────┤
│癸○○  │ 97/2023  │89975     │------- │  1797    │
├────┼─────┼─────┼────┼─────┤
│乙○○  │ 91/4046  │55999     │------- │   842    │
├────┼─────┼─────┼────┼─────┤
│辰○○、│ 97/2023  │88403     │------- │  1797    │
│卯○○、│   公     │          │        │   連     │
│申○○、│   同     │          │        │   帶     │
│巳○○、│   共     │          │        │   負     │
│未○○、│   有     │          │        │   擔     │
│午○○  │          │          │        │          │
└────┴─────┴─────┴────┴─────┘


司法院資訊處製作；財團法人民間司法改革基金會備份。
